臺灣高等法院刑事判決　　　　　　　　　　　　　九十三年度上訴字第二六一九號
　　上　訴　人
　　即　自訴人　乙○○
　　　　　　　　甲○○
　　被　　　告　丙○○
右上訴人因被告偽造文書等案件，不服臺灣臺北地方法院九十二年度自字第二八八號
，中華民國九十三年七月三十日第一審判決，提起上訴，本院判決如左：
    主  文
上訴駁回。
    理  由
一、自訴人在原審之自訴意旨略以：
(一)被告丙○○意圖為自己不法之所有，明知參加自訴人所組新台幣（下同）一萬元
    民間互助會，因其拒不給付會款，被迫中途停標退會，應退會款，曾於民國七十
    七年八月由自訴人乙○○之夫甲○○以現金一次代為清償丙○○、仲金城二人全
    部會款後，當面交還會單二張、保證書一紙。依照民法第三百二十五條規定，被
    告丙○○與自訴人乙○○間給付會款債權債務關係，因全部會款受償、交還債權
    憑證而消滅不存在。因之，被告丙○○並非自訴人乙○○之債權人，而自訴人乙○○自非被告丙○○之債務人。豈料被告丙○○違反民法第一百四十八條誠信原
    則，公然以自訴人乙○○之債權人自居，故意於民國七十八年十月擅自非法將自
    訴人乙○○簽發會期已滿，會款均已清償失效作廢之會單，以詐術加以變造，竟
    在該會單右下角親筆增添：「8.11.收貳拾貳萬元整」，「8.12.收參萬參仟元
    整」，虛偽不實之數字後，具狀提出欺騙法院，作為向自訴人乙○○詐討會款新
    台幣八萬七千元唯一證據，被告丙○○此部分顯涉有詐欺、偽造文書罪嫌。
(二)被告丙○○於民國七十七年八月九日偕同會友仲金城二人脅迫自訴人乙○○向其
    提供擔保會款四十二萬元，已由其夫即自訴人甲○○代為如數清償，有當面交還
    被告丙○○指使仲金城代自訴人乙○○所寫保證書一紙為證。被告丙○○竟以自
    訴人乙○○債權人自居，故意隱瞞曾經提供擔保會款，業已清償交還保證書事實
    ，非法無理欺騙民事執行法院，率領法院人員，強制查封拍賣非其債務人之自訴
    人乙○○所有坐落台北縣新店市○○路七十四巷十二號房地不動產，而以六百九
    十萬元公開底價強制拍賣。致使非其債務人之自訴人乙○○、甲○○夫婦二人損
    失三千五百一十萬元，不但應負損害賠償之責，而且應負以詐術毀損非其債務人
    所有財產權之責云云（其餘詳如附件自訴狀影本所載）。
二、關於自訴不受理部分：
(一)按同一案件，經檢察官依刑事訴訟法第二百二十八條規定開始偵查者，不得再行
    自訴，又不得提起自訴而提起者，應諭知不受理之判決，且不受理之判決，得不
    經言詞辯論為之，此項規定於自訴程序亦準用之，刑事訴訟法第三百二十三條第
    一項、第三百三十四條、第三百零七條、第三百四十三條分別定有明文。所謂同
    一案件，係指所訴彼此兩案為同一被告，其被訴之犯罪事實亦屬同一而言（最高
    法院四十九年台上字第三一五號判例參照），不因自訴人所引用之法條不同而有
    不同。又所謂開始偵查，包括已經偵查，及業經偵查終結者而言，又所謂偵查終
    結，係指該案件業經檢察官合法終結偵查程序，依其偵查之結果，已為起訴或不
    起訴處分而言，故同一案件業經檢察官開始偵查，並已作成不起訴處分在案，任
    何人即不得對該同一案件再行提起自訴。
(二)查：前揭自訴人自訴意旨（一）所載之犯罪事實，前經自訴人甲○○以同一事實
    向台灣台北地方法院檢察署提出告訴，業經該署檢察官以八十一年偵字第一五０
    ０號處分不起訴，自訴人不服，聲請再議，復經台灣高等法院檢察署檢察官於八
    十一年十一月十一日以八十一年度議字第二０六五號駁回確定在案，有各該處分
    書影本附卷可憑。本件自訴人就非屬告訴乃論之詐欺、偽造文書等罪，於檢察官
    開始偵查並偵查終結後復行向原審法院提起本件自訴，原審法院依照前揭說明，
    不經言詞辯論，逕為不受理之判決，經核於法並無不合，自訴人上訴意旨猶對實
    體案情有所爭執而指摘原審判決不當，此部分之上訴自無理由。至對於不起訴處
    分已經確定，如有刑事訴訟法第二百六十條各款情事之一，得對同一案件再行起
    訴者，乃刑事訴訟法第二百六十條第一款針對公訴制度所特設之規定，非自訴所
    得準用，是自訴人縱主張同一案件不起訴處分後，有新事實、新證據者，僅為得
    否向檢察官聲請依據刑事訴訟法第二百六十條第一款之規定，對同一案件聲請檢
    察官再行提起公訴之問題，並不能以此等理由，作為再次提起自訴之依據，此有
    最高法院五十三年臺上字第四五０號、七十一年臺上字第七七六０號判例意旨可
    資參照，併此敘明。
三、關於免訴部分：
(一)按案件曾經判決確定者，應諭知免訴之判決，刑事訴訟法第二百零二條第一款定
    有明文，所謂曾經判決確定，係指曾經由法院為有罪、無罪、免刑或免訴之判決
    確定者而言，此有最高法院八十八年台非字第五十七號判決意旨可參。
(二)查：前揭自訴人自訴意旨（二）所載之之事實，業據自訴人於九十年四月三十日
    以自訴狀向臺灣臺北地方法院提起自訴，該院受理後以該案追訴權時效時間為十
    年，且本案並無法律規定之不能開始審判程序之情形，而自訴人遲至追訴權時效
    時間完成後之九十年四月三十日始具狀提起自訴為由，依刑事訴訟法第三百零二
    條第二款「時效已完成者」之規定，於九十年八月二十二日以九十年度自字第三
    一八號刑事判決諭知免訴，復經自訴人提起上訴，臺灣高等法院於九十一年一月
    三十一日以九十年度上訴字第三三三六號刑事判決駁回上訴而告確定，有臺灣臺
    北地方法院九十年度自字第三一八號刑事判決書、臺灣高等法院九十年度上訴字
    第三三三六號刑事判決書各一件在卷可稽。自訴人就被告丙○○業經判決免訴確
    定之同一事實，又於九十二年四月七日向原審法院提起本件自訴，有卷附自訴狀
    及原審法院收文戳記可查，原審法院依照前揭說明，不經言詞辯論，逕為免訴之
    判決，經核於法並無不合，自訴人上訴意旨猶對實體案情有所爭執而指摘原審判
    決不當，此部分之上訴亦無理由。
據上論斷，應依刑事訴訟法第三百六十八條、第三百七十二條，判決如主文。
中　　　華　　　民　　　國　　九十三　　年　　　九　　　月　　 三十 　　日
                              臺灣高等法院刑事第二十四庭
                                  審判長法  官　陳  貽  男
                                        法  官  陳  憲  裕
                                        法  官  徐  世  禎
右正本證明與原本無異。
如不服本判決，應於收受送達後十日內向本院提出上訴書狀，其未敘述上訴之理由者
並得於提起上訴後十日內向本院補提理由書（均須按他造當事人之人數附繕本）。
                                        書記官　陳  玲  憶
中　　　華　　　民　　　國　　九十三　　年　　　十　　　月　　　一　　　日
